臺灣高等法院高雄分院刑事判決
110年度上訴字第693號
上  訴  人  臺灣高雄地方檢察署檢察官
被      告  翁紗紗


指定辯護人  本院公設辯護人 陳信凱
上列上訴人因被告毒品危害防制條例案件，不服臺灣高雄地方法
院109年度訴字第794號，中華民國110年4月20日第一審判決（起
訴案號：臺灣高雄地方檢察署109年度毒偵字第2767號、109年度
偵字第13623、19735號），提起上訴，本院判決如下：
    主  文
原判決有關被訴販賣第二級毒品部分均撤銷。
翁紗紗犯附表所示肆罪，各處如附表所示之刑及沒收。應執行有
期徒刑捌年。
    事  實
一、翁紗紗明知甲基安非他命係毒品危害防制條例所定列管之第
    二級毒品，依法不得販賣，竟基於販賣第二級毒品甲基安非
    他命之犯意，自民國109年5月18日起至同年月28日止，分別
    於附表所示時間、地點，以附表所示之數量、價格，販賣甲
    基安非他命予王信翔共4 次。
二、案經高雄市政府警察局三民第二分局報請臺灣高雄地方檢察
    署檢察官偵查起訴。
    理  由
一、程序部分
　㈠被告被訴施用第二級毒品甲基安非他命部分，已據原審判決
    公訴不受理確定。
　㈡【被告經合法傳喚，無正當之理由不到庭者，得不待其陳述
    ，逕行判決。】，刑事訴訟法第371條定有明文。查被告於
    審理期日經合法傳喚(本院卷第210頁)，無正當理由不到庭
    ，爰不待其陳述，逕行判決。
  ㈢被告雖辯稱：警詢及偵查自白犯罪，係因警察要我承認，我
    怕被收押，才為認罪之供述云云。惟查：被告於109年7月2
    日警詢及偵查均坦承有於附表所示時間4次販賣第二級毒品
    予王信翔，且被告於筆錄確認警方並無對其為強暴、脅迫、
    利誘、詐欺、疲勞訊問或其他不正之方法而製作筆錄，此有
    該日之警詢、偵查筆錄及錄音光碟在卷可佐，又上開錄音內
    容經辯護人調閱聽取內容後，陳報筆錄內容與錄音相符(本
    院卷第156頁)，且證人即本案承辦員警朱家宏於本院證述：
    【當日拘提被告及製作被告筆錄均是我負責，整個過程中，
    我們沒有人叫被告認罪，製作筆錄之前會跟被告討論，因王
    信翔指認她販毒，當時被告就有認罪，一開始問被告的時候
    ，被告算犯後態度蠻好的，承認有賣給王信翔，我們就告訴
    她法律規定有減刑的依據，她要提供上游，她也有說出綽號
    「鬱卒」的人。被告當時有帶警方去拘提「鬱卒」男子之人
    ，但沒抓到。我們也無對被告說去檢察官複訊也要承認之類
    的話】(本院卷第191-198頁)。依上開筆錄、錄音內容及證
    人證述觀之，被告並無受非法取供情事，其所辯警詢、偵查
    認罪為屬非任意性自白等情，尚無可取。
　㈣按被告以外之人於審判外之言詞或書面陳述，屬傳聞證據，
    原則上不得作為證據；惟按被告以外之人於審判外之陳述，
    雖不符刑事訴訟法第159條之1至第159條之4之規定，而經當
    事人於審判程序同意作為證據，法院審酌該言詞陳述或書面
    陳述作成時之情況，認為適當者，亦得為證據，刑事訴訟法
    第159條第1項、第159條之5第1項分別定有明文。查本判決
    所引用其餘屬於傳聞證據之部分，均已依法踐行調查證據程
    序，且檢察官及辯護人於本院審理時，均明示同意有證據能
    力（本院卷第63頁），基於尊重當事人對於傳聞證據之處分
    權，及證據資料愈豐富愈有助於真實發現之理念，本院審酌
    該等證據作成時情況，並無違法取證之瑕疵，且無顯不可信
    之情形，以之作為證據應屬適當，自均有證據能力。
二、認定犯罪事實所憑之證據及理由
　　訊據被告翁紗紗（下稱被告）於本院審理時矢口否認有販賣
    第二級毒品犯行，辯稱：我於附表編號1 所示時間、地點與
    王信翔見面聊天，但沒有交付甲基安非他命，王信翔也沒有
    給我任何金錢，我沒有印象有於附表編號2 所示時間、地點
    有無與王信翔見面，亦未交付甲基安非他命，我未於附表編
    號3 、4 所示時間、地點與王信翔見面，亦未向王信翔收取
    任何款項或交付甲基安非他命等語。經查：
　㈠被告於109年7月2日警詢及偵查均坦承有於附表所示時間4次
    販賣第二級毒品予王信翔，其中警詢供稱：我於附表所示時
    間、地點，確實有販賣甲基安他命予王信翔，4次均有交易 
    功，我4次販毒來源是向綽號「鬱卒」男子購買後分裝，再
    轉售給王信翔(警一卷第5-6頁)，於檢察官偵查中被告亦為
    相同之供述(偵一卷第42頁)，經核其自白與證人王信翔於警
    詢、偵查及原審證述相符。又王信翔於109年5月30日3時17
    分經員警搜索扣得安非他命7包、安非他命吸食器1 組等情
    ，並有高雄市政府警察局三民第二分局109年5月30日搜索、
    扣押筆錄暨扣押物品目錄表在卷可稽（警一卷第51-55頁）
    。依上開證據堪認被告前揭任意性之自白確與事實相符，自
    堪採為論罪之證據。
　㈡被告雖以上揭情詞置辯，惟查：
　1.證人王信翔於警詢及偵查均證稱：【我於109年5月30日遭員
    警扣得之安非他命7包，分別於⒈109年5月18日21時許在高雄
    市○○區○○街000 號樓下以1000元向被告購買1包安非他命；⒉
    於109年5月22日22時許被告來我住處高雄市○○區○○街000號3
    樓，以1500元賣給我1包安非他命；⒊於109 年5月25日12時
    許在高雄市○○區○○街000號樓下以1000元向被告購買1包安非
    他命；⒋於109年5月28日13時許被告來我住處高雄市○○區○○
    街000號3樓，以1500元賣給我1包安非他命。其他之前有購
    買很多次，時間地點我都忘記了】等語（警一卷第45頁、偵
    一卷第31-33頁）；於原審復證稱：【我於偵查中證述均實
    在，我所證述被告販賣毒品給我的那四次也只是記得大概而
    已，但被告確實是有販賣給我。販賣的時間不是很確定，地
    點有幾次是在我三民區灣中街38號的住處，有幾次是在外面
    ，像是汽車旅館的地方。我於警詢證述時有跟員警說我印象
    中記得的幾月、幾號、幾點，我只是講的是大概記憶，沒有
    很準確講說是在幾月、幾號、幾點，我只是講說確實就是有
    ，有時候是樓下，有時候是樓上或外面，金額也是正確的，
    109年5月30日我遭員警扣得的7 包安非他命都是跟被告拿的
    ，我警詢中證述向被告購買的4 次毒品也在我遭員警扣押的
    安非他命7包內，我於警詢中陳稱向被告購買毒品的時間是
    我被查獲的時間往前2天推算的】等語（原審卷第75-84頁）
    ，況依王信翔上開3次證述重要之點內容觀之，其警詢、偵
    查證述與原審交互詰問內容對照，前後證述一致，且與其遭
    扣案證據相符，是其確有如附表所示4次向被告購買甲基安
    非他命無訛。
　2.證人王信翔係於109年5月30日為第一次警詢筆錄證述向被告
    購買4次毒品，距其最後一次係於同年月28日向被告購買毒
    品僅相距2天，其證述時間距離案發時間接近，難認有記憶
    模糊或錯誤可言；且王信翔證述扣得安非他命7包，均是來
    自被告，其已詳予說明4包是分4次向被告購買(原審卷第78-
    83頁)。又王信翔於109年5月30日經警採集尿液送驗後，檢
    出安非他命、甲基安非他命陽性反應，亦有高雄市政府警察
    局三民第二分局尿液採證代碼對照表、正修科技大學超微量
    研究科技中心109年6月17日R00-0000-000號尿液檢驗報告在
    卷可稽（偵一卷第69-71頁），據上證據，均堪認王信翔之
    證述與事實相符，應堪採信。
　3.王信翔於警詢證述：被告之臉書匿稱為「蘇晴晴」，我都是
    以臉書之通訊軟體MESSENGER與被告連繫購買安非他命，並
    當場指認被告臉書之頁面無訛(警一卷第45-49頁)，而被告
    自承當時確實使用以「蘇晴晴」為匿名之臉書帳戶，且供述
    當時有與被告使用MESSENGER連絡並見面(本院卷第199頁)，
    本院復審酌被告自承王信翔係之前男友顏銘韋之朋友因而認
    識，雙方互有連絡見面為屬朋友關係，其2人既無仇恨，自
    無藉詞誣陷被告之可能。
　4.證人王信翔雖於110年3月23日原審證述：向被告購買甲基安
    非他命之時間、地點，不是很確定。然王信翔於109年5月30
    日經警查獲時，其所供述向被告購買4次時間、地點及金額
    均甚為明確。另其於109年7月2日亦證述向被告購買之時間
    、地點及金額已在警察局都說了(警一卷第44-46頁、偵一卷
    第31-33頁)，足見其甫被查獲時之記憶，應屬可信，故自難
    期其於相隔9月後猶能明確證述向被告購買毒品確定之時間
    及地點。是證人王信翔此部分證述，尚難為有利被告之認定
    。
　㈢綜上所述，被告所辯均屬卸飾之詞，委無可採。本件罪證明
    確，被告前開犯行自堪認定，應依法論科。
三、論罪的理由
  ㈠比較新舊法
　　按行為後法律有變更者，適用行為時之法律。但行為後之法
    律有利於行為人者，適用最有利於行為人之法律，刑法第2
    條第1項定有明文。查被告行為後，毒品危害防制條例第4條
    於109年1月15日經總統公布修正，並於同年7月15日施行，
    而109年7月15日修正施行前毒品危害防制條例第4條第2項係
    規定：「製造、運輸、販賣第二級毒品者，處無期徒刑或7
    年以上有期徒刑，得併科1千萬元以下罰金。」；109年7月1
    5日修正施行後毒品危害防制條例第4條第2項則規定：「製
    造、運輸、販賣第二級毒品者，處無期徒刑或10年以上有期
    徒刑，得併科1千5百萬元以下罰金。」。是被告行為後之法
    律並未較有利，依刑法第2條第1項前段規定，自應適用行為
    時即109年7月15日修正施行前毒品危害防制條例第4條第2項
    之規定。
  ㈡核被告所為，均係犯修正前毒品危害防制條例第4條第2項販
    賣第二級毒品罪。其販賣前持有甲基安非他命之低度行為，
    應各為販賣之高度行為所吸收，不另論罪。被告所犯上開4
    罪，犯意各別，行為互殊，應予分論併罰。
  ㈢刑之加重或減輕事由：
  1.按修正前毒品危害防制條例第17條第2項規定「犯第4條至第
    8條之罪於偵查及審判中均自白者，減輕其刑」。本件被告
    於警詢及偵查雖均自白犯行，惟其於原審及本院則均否認犯
    行，是其尚無上開減刑規定適用。
  2.毒品危害防制條例第17條第1項規定：「犯第4條至第8條、
    第10條或第11條之罪，供出毒品來源，因而查獲其他正犯或
    共犯者，減輕或免除其刑」。查被告於偵查及本院雖供出其
    毒品來源為吳育竹，惟證人吳育竹於本院到庭則否認有販賣
    甲基安非他命予被告一情(本院卷第270頁)，另證人即承辦
    員警朱家宏亦於本院證稱：本案並未因被告供述而查獲毒品
    來源為吳育竹或孫柏豪之人(本院卷第196頁)。復參以吳育
    竹並未曾因販賣第二級毒品而被起訴，此有吳育竹前科資料
    在卷可按(本院卷第232-262頁)，是被告自難適用毒品危害
    防制條例第17條第1項減輕其刑。
四、上訴論斷的理由
  ㈠本件被告係犯販賣第二級毒品罪，原審未察，就此部分遽為
    無罪判決，尚有未合。檢察官執此上訴，指摘原判決此部分
    不當，為有理由，自應由本院將原判決關於被訴販賣第二級
    毒品罪部分撤銷改判。　　
　㈡爰審酌被告明知甲基安非他命有害人體，竟仍販賣予他人牟
    取利益，其不僅助長施用毒品惡習，且危害國民身心健康及
    社會風氣，對社會治安亦有負面影響，所為誠屬不該，被告
    雖未構成累犯，然有多次施用毒品前案紀錄，有臺灣高等法
    院被告前案紀錄表在卷可參，其於警詢及偵查中雖均坦承犯
    行，然於原審及本院則否認犯行，其犯後態度難謂良好，惟
    念其販賣毒品之交易數量及金額非鉅，非屬大量販賣毒品之
    毒梟，兼衡其家庭及經濟狀況、高中肄業之教育程度等一切
    情狀，量處各如附表編號宣告刑欄所示之刑。
　㈢按刑法第51條數罪併罰定執行刑之立法方式，採限制加重原
    則，亦即非以累加方式定應執行刑，被告每次犯罪手法類似
    ，如以實質累加方式定應執行刑，則處罰之刑度顯將超過其
    行為之不法內涵，違反罪責原則，及考量因生命有限，刑罰
    對被告造成之痛苦程度，係隨刑度增加而生加乘效果，非以
    等比方式增加，是以隨罪數增加遞減刑罰方式，當足以評價
    被告行為不法性之法理（即多數犯罪責任遞減原則）。本件
    被告各次販毒之犯罪手法近似，且4次販賣毒品對象均為同1
    人，兼衡被告販賣第二級毒品之罪質、販賣毒品之價金數額
    等情節，暨被告所犯數罪反應出之人格特性，及整體刑法目
    的暨相關刑事政策，爰定其應執行刑如主文第2項所示。
五、沒收：
    被告4次販毒之價金，均已由被告收取，業經證人王信翔證
    述明確，故該未扣案之犯罪所得，應依刑法第38條之1第1項
    前段、第3項規定，隨同於被告所犯如附表各該罪刑項下宣
    告沒收，於全部或一部不能沒收時，追徵其價額。
據上論結，應依刑事訴訟法第371條、第369條第1項前段、第364
條、第299條第1項前段，判決如主文。
本案經檢察官王朝弘提起公訴，檢察官陳俊宏提起上訴，檢察官
吳茂松到庭執行職務。
中　　華　　民　　國　　111 　年　　1 　　月　　6 　　日
                  刑事第六庭    審判長法  官  李政庭
                                      法  官  王光照
                                      法  官  施柏宏
以上正本證明與原本無異。
如不服本判決應於收受本判決後20日內向本院提出上訴書狀，其
未敘述上訴理由者，並得於提起上訴後20日內向本院補提理由書
狀（均須按他造當事人之人數附繕本）「切勿逕送上級法院」。
中　　華　　民　　國　　111 　年　　1 　　月　　6 　　日
                                      書記官  蔡佳君

附表：

編號 購毒者 交易時間 交易地點 金額 方    式 宣告刑     數量   1 王信翔 109年5月18日21時許 高雄市○○區○○街000號樓下 1000元 王信翔以通訊軟體messenger聯絡翁紗紗，王信翔於左列時間前往左列地點，翁紗紗交付第二級毒品甲基安非他命1包（重量不詳）予王信翔，並收受價金1000元。 翁紗紗犯販賣第二級毒品罪，處有期徒刑柒年陸月。未扣案之犯罪所得新臺幣壹仟元沒收，於全部或一部不能沒收時，追徵其價額。     1包   2 王信翔 109年5月22日22時許 高雄市○○區○○街000號3樓 1500元 王信翔以通訊軟體messenger聯絡翁紗紗，王信翔於左列時間前往左列交易地點，翁紗紗交付第二級毒品甲基安非他命1包（重量不詳）予王信翔，並收受價金1500元。 翁紗紗犯販賣第二級毒品罪，處有期徒刑柒年陸月。未扣案之犯罪所得新臺幣壹仟伍佰元沒收，於全部或一部不能沒收時，追徵其價額。     1包   3 王信翔 109年5月25日12時許 高雄市○○區○○街000號樓下 1000元 王信翔以通訊軟體messenger聯絡翁紗紗，王信翔於左列時間前往左列交易地點，翁紗紗交付第二級毒品甲基安非他命1包（重量不詳）予王信翔，並收受價金1000元。 翁紗紗犯販賣第二級毒品罪，處有期徒刑柒年陸月。未扣案之犯罪所得新臺幣壹仟元沒收，於全部或一部不能沒收時，追徵其價額。     1包   4 王信翔 109年5月28日13時許 高雄市○○區○○街000號3樓 1500元 王信翔以通訊軟體messenger聯絡翁紗紗，王信翔於左列時間前往左列交易地點，翁紗紗交付第二級毒品甲基安非他命1包（重量不詳）予王信翔，並收受價金1500元。 翁紗紗犯販賣第二級毒品罪，處有期徒刑柒年陸月。未扣案之犯罪所得新臺幣壹仟伍佰元沒收，於全部或一部不能沒收時，追徵其價額。     1包   

附錄本判決論罪科刑法條：
修正前毒品危害防制條例第4條第2項
製造、運輸、販賣第二級毒品者，處無期徒刑或 7 年以上有期
徒刑，得併科新臺幣 1 千萬元以下罰金。